ACORDAO-COMPLETO-2488104

ACÓRDÃO DE RELAÇÃO

ACÓRDÃO DE RELAÇÃO 9723/2021 ATA 25/2021 - SEGUNDA CÂMARA

Acórdão 9723/2021-TCU-Segunda Câmara
Considerando que o presente processo trata de monitoramento da determinação proferida pelo item 1.7.1 do Acórdão 12529/2020-TCU-Segunda Câmara (Relação 40/2020) , no bojo do TC Processo 026.841/2020-7, ao cuidar da representação formulada pela RV Serviços de Locação de Equipamentos e Manutenção Elétrica - Eireli e por Raul Barbosa Vieira sobre os indícios de irregularidade nas Tomadas de Preços n.os 1, 2, 3, 4 e 5, de 2020, promovidas pela administração do Município de Cruz das Almas - BA para a realização de obras de pavimentação, drenagem e construção de praça a partir do eventual aporte de recursos federais provenientes do então Ministério das Cidades ou do Ministério do Turismo;
	Considerando que o item 1.7.1 do Acórdão 12.529/2020 foi proferido pela 2ª Câmara do TCU nos seguintes termos: 
	" (...)  1.7.1. determinar que, em suas respectivas áreas de atribuição e no prazo de 180 (cento e oitenta) dias contados da notificação desta deliberação, o Ministério do Desenvolvimento Regional, como sucessor do então Ministério das Cidades, e o Ministério do Turismo apurem os indícios de irregularidade sobre as empresas contratadas sem estarem em funcionamento nos endereços previstos no Cadastro Nacional da Pessoa Jurídica (CNPJ) , podendo vir a configurar a existência de 'empresas fantasmas' ou sem a efetiva capacidade operacional para a execução das obras, devendo informar o TCU sobre as conclusões e as providências adotadas ao final do referido prazo;";
	Considerando que, por meio do expediente à Peça 13, em 19/1/2021, o Ministério do Desenvolvimento Regional (MDR) teria, com base no Parecer CONJUR/MCIDADES n.º 198/2009, de 18/3/2009, informado que não estaria sob a sua competência a ação de examinar a legalidade dos procedimentos licitatórios realizados pelos entes federados beneficiários de transferências voluntárias no âmbito dos contratos de repasse operacionalizados com o auxílio da Caixa Econômica Federal e, assim, o órgão federal teria encaminhado o respectivo ofício à Caixa para solicitar a apuração dos indícios de irregularidade apontados no presente processo de representação;
	Considerando que a Caixa teria respondido ao MDR que "a competência para verificação dos aspectos legais e éticos do processo licitatório realizado é do Proponente. Essa verificação extrapola a competência da Caixa enquanto instituição financeira para realizar atividades de controle não previstas em seu Estatuto" e, diante dessa manifestação, o aludido ministério teria encaminhado o respectivo ofício, em 14/1/2021, ao Município de Cruz das Almas - BA para a adoção das providências cabíveis; 		
	Considerando que o Ministério do Turismo teria noticiado, ainda, que a Caixa esclareceu que o Contrato de Repasse n.º 1014447-92 obteve a nova Verificação do Resultado do Processo Licitatório (VRPL) em 4/9/2020, quando teria sido avaliado, como apto, o valor remanescente de R$ 1.028.782,36, ressaltando, também, que a análise de custos teria sido realizada em conformidade com a data-base em setembro de 2019, além de ter sido solicitado o novo pedido de desbloqueio em 20/11/2020, já que a obra estaria na situação de paralisada;
	Considerando que, após a análise do feito, a unidade técnica assinalou que, após apresentarem as suas manifestações, o Ministério do Desenvolvimento Regional e o Ministério do Turismo não teriam adotado as medidas para o eventual saneamento das irregularidades indicadas nesta representação; 
	Considerando, entretanto, que a unidade técnica propôs a conversão da determinação proferida pelo item 1.7.1 do Acórdão 12529/2020-TCU-Segunda Câmara em recomendação ao Município de Cruz das Almas - BA para que adote as providências cabíveis com vistas à apuração dos indícios de irregularidade apontados no presente processo, já que as manifestações do Ministério do Desenvolvimento Regional e do Ministério do Turismo teriam relatado a eventual incapacidade operacional para o atendimento à aludida determinação do TCU, tendo anotado que a medida fixada pelo item 1.7.1 do aludido acórdão poderia ser melhor cumprida pela própria entidade condutora dos certames licitatórios;
	Considerando, todavia, que os aludidos indícios de irregularidade figurariam como eventual desvio de recursos federais a partir da formação de empresas "fantasmas" ou de "fachadas", ficando evidenciada a competência federal dos órgãos repassadores para a primária fiscalização das falhas;  
	Considerando, de todo modo, que o TCU pode acolher a sugestão da unidade técnica, sem prejuízo, contudo, de manter a determinação anteriormente proferida em vez de promover a suscitada conversão em recomendação;  
	Os Ministros do Tribunal de Contas da União, reunidos em Sessão de 2ª Câmara, ACORDAM, por unanimidade, com fundamento nos arts. 143, inciso V, alínea "c", e 157, do Regimento Interno do TCU, aprovado pela Resolução TCU nº 246, de 2011, em assinalar a determinação proferida pelo item 1.7.1 do Acórdão 12529/2020-TCU-Segunda Câmara como "não cumprida", sem prejuízo de passar a enviá-la ao aludido município e, assim, passar a prolatar as providências abaixo fixadas pelo item 1.7 deste Acórdão:
1. Processo TC-Processo 000.751/2021-9 (MONITORAMENTO) 
	1.1. Interessada: Secretaria de Fiscalização de Infraestrutura Urbana (SeinfraUrbana) .
	1.2. Entidade: Município de Cruz das Almas - BA.
	1.3. Relator: Ministro-Substituto André Luís de Carvalho.
	1.4. Representante do Ministério Público: não atuou.
	1.5. Unidade Técnica: SeinfraUrbana.
	1.6. Representação legal: não há.
	1.7. Providências: 
	1.7.1. determinar, em complemento ao item 1.7.1 do Acórdão 12529/2020-TCU-Segunda Câmara, que, no prazo de 90 (noventa) dias contados da notificação desta deliberação, a administração pública dos recursos federais pelo Município de Cruz das Almas - BA adote as providências cabíveis com vistas à apuração dos indícios de irregularidade apontados na presente representação, sem prejuízo de, se necessário, passar a promover o efetivo ressarcimento do eventual dano ao erário por intermédio da subsequente tomada de contas especial, nos termos do art. 8º da Lei n.º 8.443, de 1992, devendo a referida administração pública informar o efetivo resultado dessas providências ao Ministério do Desenvolvimento Regional e ao Ministério do Turismo para que, em efetivo cumprimento ao item 1.7.1 do Acórdão 12529/2020-TCU-Segunda Câmara, informem o TCU sobre o pleno cumprimento das medidas ali proferidas dentro do prazo de 120 (cento e vinte) dias contados da notificação desta deliberação;
	1.7.2. enviar a cópia do presente Acórdão, com a cópia do parecer da unidade técnica, ao Ministério do Desenvolvimento Regional e ao Ministério do Turismo, além do envio das referidas cópias, com o adicional envio da integral cópia deste processo em meio eletrônico, à administração pública dos recursos federais pelo Município de Cruz das Almas - BA, para ciência e efetivo cumprimento ao item 1.7.1 do presente Acórdão dentro dos respectivos prazos ali fixados; e
1.7.3. arquivar o presente processo, sem prejuízo de, mais adiante, promover a abertura do respectivo processo para o monitoramento sobre o efetivo cumprimento do item 1.7.1 do presente Acórdão.

Segunda Câmara

Município de Cruz das Almas - BA.

Secretaria de Fiscalização de Infraestrutura Urbana (SeinfraUrbana).

ACORDAO-COMPLETO-2536946

Acórdão de Relação 2749/2022 - Segunda Câmara

Acórdão de Relação

ANDRÉ DE CARVALHO

não há.

Não atuou.

MONITORAMENTO (MON)